臺灣高雄地方法院民事裁定
111年度簡抗字第9號
抗  告  人  吳岳修  
代  理  人  朱駿宏律師
上列抗告人與相對人許崑源間請求給付票款事件，抗告人對於中
華民國111年3月1日本院高雄簡易庭111年度雄簡字第350號裁定
提起抗告，本院裁定如下：
    主    文
抗告駁回。
抗告費用由抗告人負擔。
    理    由
一、抗告意旨略以：抗告人對相對人許崑源起訴請求給付票款，
    經原法院以許崑源於起訴前死亡，無當事人能力為由，於民
    國111年3月1日裁定駁回抗告人之起訴，惟原法院曾通知抗
    告人改列許崑源之全體繼承人為被告，抗告人遂於民國111
    年2月10日委任律師具狀聲請調取許崑源及全體繼承人之戶
    籍謄本，該份書狀已於111年2月14日送達原法院，又實務上
    有臺灣高等法院臺中分院100年度抗字第404號裁定採取「被
    告於起訴前死亡並非無從補正事項，得准原告更正改列繼承
    人為被告」之見解，原法院卻仍認無從命補正，並以抗告人
    未具狀追加許崑源全體繼承人為被告為由裁定駁回，與紛爭
    一次解決之理念牴觸，爰依法提起抗告，請求廢棄原裁定，
    發回原法院等語。
二、按人之權利能力，始於出生，終於死亡；有權利能力者，有
    當事人能力；原告或被告無當事人能力者，法院應以裁定駁
    回原告之訴，為民法第6 條、民事訴訟法第40條第1 項及同
    法第249 條第1 項第3 款所明定。可知原告起訴時，如以已
    死亡之自然人為被告，因無從命補正，法院即應逕以裁定駁
    回。此與原告起訴時，當事人本有當事人能力，但欠缺訴訟
    能力，且未由法定代理人合法代理，屬應先命補正之情形，
    尚屬有間（最高法院106年度台抗字第1279號、111年度台抗
    字第74號裁定意旨參照）。
三、抗告人係於110年9月27日以許崑源為被告，提起本件訴訟（
    見原審卷第7頁），惟許崑源業於起訴前之109年6月6日死亡
    ，有其戶籍謄本可稽（見原審卷第39頁），揆諸前開說明，
    原法院本毋庸命抗告人補正，即得裁定駁回抗告人之起訴，
    是以原法院以抗告人起訴不合法，依民事訴訟法第249條第1
    項第3款規定，裁定駁回抗告人之起訴，並無違誤。抗告人
    雖援引臺灣高等法院臺中分院100年度抗字第404號裁定為據
    （見本院卷第23-26頁），主張被告起訴前死亡，仍可改列
    繼承人為被告，惟原法院固曾於111年1月5日通知抗告人於
    送達翌日起3日內，提出許崑源之繼承系統表、改列許崑源
    之全體繼承人為被告，然抗告人未遵期補正，遲至111年2月
    10日始委任律師具狀聲請調取許崑源及全體繼承人之戶籍謄
    本，於原法院裁定駁回訴訟前，仍迄未表明變更或追加許崑
    源之繼承人為被告，則原法院以抗告人起訴不合法為由，裁
    定駁回抗告人起訴，於法並無不合。抗告意旨指摘原裁定不
    當，求予廢棄，為無理由，應予駁回。
四、據上論結，本件抗告為無理由，依民事訴訟法第436 條之1
    第3 項、第495條之1第1項、第449 條第1項、第95條、第78
    條，裁定如主文。　　　　　　
中　　華　　民　　國　　111 　年　　7 　　月　　29　　日
                  民事第一庭  審判長法  官  蔣志宗
                                    法  官  韓靜宜
                                    法  官  陳筱雯
以上正本係照原本作成。
本裁定除以適用法規顯有錯誤為理由，並經本院許可外，不得再
抗告。如提起再抗告，應於收受後10日內委任律師為訴訟代理人
向本院提出再抗告狀。並繳納再抗告費用新台幣1千元。
中　　華　　民　　國　　111 　年　　7 　　月　　29　　日
                                    書記官  張宸維